【裁判字號】    97,訴,1868
【裁判日期】    980623
【裁判案由】    損害賠償
【裁判全文】
臺灣臺中地方法院民事判決              97年度訴字第1868號
原      告  甲○○
訴訟代理人  吳光中  律師
複代理人    乙○○
被      告  丙○○
訴訟代理人  陳昭全  律師
上列被告因過失傷害刑事案件，經原告提起請求損害賠償之附帶
民事訴訟，經本院刑事庭96年度交附民字第237號裁定移送至民
事庭，本院於民國98年6月9日言詞辯論終結，判決如下：
    主      文
被告應給付原告新臺幣肆拾捌萬參仟元，暨自民國九十六年八月
十五日起至清償日止，按年息百分之五計算之利息。
原告其餘之訴駁回。
本判決原告勝訴部分，於原告以新臺幣壹拾陸萬壹仟元為被告供
擔保後，得假執行。但被告以新臺幣肆拾捌萬參仟元為原告預供
擔保，得免為假執行。
原告其餘假執行之聲請駁回。
    事      實
甲、原告方面：
  壹、聲明：被告應賠償原告新台幣（下同）109萬元及自起訴
      狀繕本送達翌日起至清償日止，按年息5%計算之利息。暨
      陳明願供擔保請准宣告假執行。
  貳、陳述：
    一、被告於民國95年10月23日上午7時50分許，駕駛車牌號
        碼8Q-0589號自小客車，沿台中市○○街，由北向南往
        美德街方向行駛，行經五常街與健行路之無號誌交叉路
        口，疏未暫停讓幹道車先行及未注意車前狀況，適原告
        騎乘車牌號碼OBG-220號重型機車，沿健行路由東向西
        往大雅路方向直行，遭被告駕駛之自小客車左前車頭撞
        擊所騎乘機車之右側車身，致原告機車倒地往左前刮行
        2.5公尺，原告受有右手肘擦傷、臀部挫傷、下背部挫
        傷、頭皮挫傷疼痛、左側頸部疼痛、尾胝股閉鎖性骨折
        、外傷性頸椎第三至第六椎間盤突出及外傷性腰椎第四
        至薦椎第一節椎間盤突出等傷害，並受有腰椎第五至薦
        椎第一節椎間盤破裂及伴隨神經病變，前開事實經台灣
        台中地方法院檢察署偵查起訴，經本院96年度交易字第
        559號過失傷害刑事案件，判處有期徒刑1個月又15日，
        得易科罰金確定在案。
    二、行政院國軍退除役官兵輔導委員會台中榮民總醫院（下
        稱台中榮民總醫院）98年1月16日中榮醫企字第0980000
        675號函鑑定書之鑑定結果謂：原告之尾薦骨閉鎖性骨
        折與外傷性第四、五腰椎椎間盤突出，雖無此問題，惟
        並不排除原告所受傷害是本件車禍所引起。台中榮民總
        醫院98年5月14日中榮醫企字第0980007572號書函，核
        磁共振之檢查結果，改稱原告之尾骨有陳舊性閉鎖性骨
        折，惟並不排除尾骨的骨折是本件車禍所引起。前後鑑
        定意見不一，所為鑑定意見之憑信性，應屬薄弱。據98
        年4月份台灣醫界雜誌台大醫院復建部林哲生等三位醫
        生之椎間盤突出的自然消減論文，其中記載：最早提出
        椎間盤自然消減現象的是Guinto等人，於1984年報告一
        位腰椎椎間盤突出的患者，在經保守治療18週後，椎間
        盤突出之體積在電腦斷層影像上大幅減少，Teplick 等
        人，於1985年利用電腦斷層追蹤11名有腰椎椎間盤突出
        的患者，經過5個月至3年，發現所有人之椎間盤突出均
        有自然消減現象，Monchida等人針對38名頸椎椎間盤突
        出的患者，追蹤平均42週，發現15名即40%患者之椎間
        盤有自然消減的情形。Matsumoto等人追蹤17名有輕微
        頸髓壓迫症狀之椎間盤突出患者，在接受單純保守治療
        後，發生自然消減之比例為59%，Ahn等人根據後縱軔帶
        （posterior longitudinal ligament）之完整性，將
        椎間盤突出的程度區分成：自然消減之比例分別為56%
        、79%與100%，體積減少的比例分別為17%、48%與82%。
        Splentdiani等人追蹤64名椎間盤突出患者半年，其中
        25名即34.7%患者發生自然消減之現象，倘椎間盤突出
        是離散型（free fragment），或在核磁共振檢查下具
        有高強度T2顯影（byperintensity in T2 weigh ted
        sequence）或周邊顯影（peridiscal contrast enhanc
        -ement），則發生自然消減之比例可高達83%以上等情
        。自上開論文可知，椎間盤突出於一定時間之經過或治
        療，會有自然消減現象。原告於95年5月間所受傷害，
        迄今已近3年，而台中榮民總醫院所為上開醫療鑑定時
        間，均已逾2年半以上，原告所受第四、五腰椎椎間盤
        突出之傷害，由上開論文記載可知，有發生自然消減現
        象，故台中榮民總醫院之鑑定係對原告椎間盤現狀而為
        鑑定，其無法認定，亦屬平常，究不能因現已無法認定
        ，即認原告於95年5月間車禍當時，未受到第四、五腰
        椎椎間盤突出之傷害，自應以原告於中國醫藥大學附設
        醫院（下稱中國醫藥大學醫院）之長期診斷病歷及診斷
        證明為據。
    三、按因故意或過失，不法侵害他人之權利者，負損害賠償
        責任。違反保護他人之法律，致生損害於他人者，負賠
        償責任。汽車在使用中加損害於他人者，駕駛人應賠償
        因此所生之損害。不法侵害他人之身體或健康者，對於
        被害人因此喪失或減少勞動能力或增加生活上之需要時
        ，應負損害賠償責任。不法侵害他人之身體、健康者，
        被害人雖非財產上之損害，亦得請求賠償相當之金額。
        民法第184條第1項前段及第2項本文、第191條之2、第
        193條第1項及第195條第1項分別定有明文。原告當時有
        作停車動作，被告雖有煞停，然突然加速，始導致本件
        車禍，原告應無過失可言，被告應負過失之侵權行為損
        害賠償責任，茲就原告所受之損害情形及請求被告賠償
        之金額說明如下：
      （一）醫療費用：原告原請求29,481元，嗣後增加請求33
            ,629 元即相關後續醫療費用與鑑定費用，原告同
            意以6萬元計算。
      （二）增加生活支出：原告請求醫療用品費用11,654元、
            醫療書籍費用3,073元、交通費用23,460元，計38,
            187元，原告同意以3萬元計算。
      （三）非財產上損害：原告係67年出生，未婚，醫學院中
            、西醫雙主修畢業，並已取得中醫師執照，因被告
            之過失，造成原告身體頸椎、腰椎及尾椎嚴重傷害
            ，除無法開業執行中醫師業務外，亦無法為低頭、
            彎腰及側身等迅速反應之動作，並必須長期接受治
            療與復健，對於心理層面之創傷損害甚大。原告遭
            受頸椎、腰椎及尾椎骨折等傷害，致身心遭受痛苦
            ，爰請求100萬元之精神慰撫金。
      （四）綜上所陳，原告依據侵權行為之法律關係，得請求
            被告給付109萬元（計算式：醫療費用6萬元＋增加
            生活支出3萬元＋非財產上損害100萬元＝109萬元
            ）。
  參、證據：提出道路交通事故現場圖、中國醫藥大學附設醫院
      診斷證明書、台灣台中地方法院檢察署96年度偵字第1187
      7號檢察官起訴書、台灣省台中市區車輛行車事故鑑定委
      員會鑑定意見書、醫療單據與明細表、醫療用品單據與明
      細表、人工椎間盤介紹資料、購買書籍及費用明細、台灣
      銀行牌告匯率表、德國雙背椅資料、戶籍謄本、計程車費
      用收據、中醫師證書、實習醫學生證明書、學士學位證書
      、考試院考試及格證書、98年4月份台灣醫界雜誌等件為
      證。
乙、被告方面：
  壹、聲明：原告之訴及假執行之聲請均駁回，並陳明願供擔保
      ，請准宣告免為假執行。
  貳、陳述：
    一、台中榮民總醫院98年1月16日中榮醫企字第0980000675
        號函鑑定書之鑑定結果，無法認定原告之尾薦骨閉鎖性
        骨折與外傷性第四、五腰椎椎間盤突出，係由本件車禍
        所導致。至於外傷性第二三、第三四、第四五與第五六
        頸椎間盤突出症與外傷性第五腰椎第一薦椎椎間盤突出
        症，是否為本次車禍所致，亦有疑義。因此，原告所受
        傷害並非均為本件車禍所引起，原告於車禍前就有受傷
        情況，原告主張損害賠償應另舉證證明之。
    二、台中榮民總醫院98年5月14日中榮醫企字第0980007572
        號書函核磁共振之結果，顯見本事件並無原告所稱之第
        四、五腰椎椎間盤突出問題及薦椎骨折等傷害。原告尾
        骨之陳舊性閉鎖性骨折，檢查結果雖猜測與本次外傷，
        可能有關聯，然表示無法證實。參酌原告於本件車禍前
        ，已另受有其他傷害，原告於刑事庭對此不爭執，顯見
        無法證實原告尾骨之陳舊性閉鎖性骨折，係本件車禍所
        導致。
    三、被告雖同意給付醫療費用6萬元及增加生活支出3萬元。
        惟被告係50年出生，目前單身，自97年8月1日起遭萬泰
        銀行強制退休，目前無業，被告與母親同住，需負擔母
        親之扶養費用，名下有門牌號碼為台中市○○區○○街
        356之9號10樓之公寓。被告經濟狀況不好，且符合刑法
        自首之要件，犯後態度良好，原告請求100萬元之精神
        慰撫金，亦屬過高。
    四、按損害之發生或擴大，被害人與有過失者，法院得減輕
        賠償金額或免除之，民法第217條第1項定有明文。依台
        灣省臺中市區車輛行車事故鑑定委員會鑑定結果，原告
        為本件車禍之肇事次因，依法原告亦應對本案車禍之發
        生，負擔相當比例之過失責任，被告主張本件應有民法
        第217條過失相抵原則之適用。
  參、提出本院96年度交易字第559號刑事判決、戶口名簿、建
      物登記第二類謄本、土地登記第二類謄本等件為證。
丙、本院依職權調閱本院96年度交附民字第237號請求損害賠償
    事件刑事卷宗、本院96年度交易字第559號過失傷害案件刑
    事卷宗、臺灣台中地方法院檢察署96年度偵字第11877號傷
    害案件偵查卷宗、台中市警察局第二分局中分二警偵字第
    0960010930號刑案偵查卷宗、本院全國一般前案記錄查詢
    表。暨本院稅務電子閘門資料查詢兩造之財產總歸戶資料。
    並函請台中榮民總醫院代為鑑定原告所受傷害，是否均是本
    次車禍所導致，及補作尾薦骨及第四、五腰椎之核磁共振檢
    查。
    理      由
壹、程序事項：
    按訴狀送達後，原告不得將原訴變更或追加他訴。但擴張或
    減縮應受判決事項之聲明者，不在此限，民事訴訟法第255
    條第1項第3款定有明文。本件原告之96年8月7日刑事附帶民
    事起訴狀（參照本院96年度交附民字第237號請求損害賠償
    事件刑事卷宗第1至4頁），其聲明請求被告應給付原告1,14
    5,818元（計算式：醫療費用29,481元＋醫療用品費用11,65
    4元＋醫療書籍費用3,073元＋交通費用22,610元＋購買雙背
    辦公椅費用79,000元＋非財產上損害100萬元＝1,145,818元
    ）與其法定遲延利息。原告嗣於98年2月27日以民事準備狀
    （參照本件卷宗第48至49頁），將訴之聲明減縮為1,101,29
    7元（計算式：醫療費用63,110元＋醫療用品費用11,654元
    ＋醫療書籍費用3,073元＋交通費用23,460元＋非財產上損
    害100萬元＝1,101,297元）。原告嗣於98年6月9日言詞辯論
    期日（參照本件卷宗第115至116頁），將訴之聲明減縮為1,
    090,000元（計算式：醫療費用6萬元＋增加生活支出3萬元
    ＋非財產上損害100萬元＝109萬元）。原告所為屬減縮應受
    判決事項之聲明，揆諸前揭說明，核無不合，應予准許。
貳、實體事項：
  一、原告起訴主張被告於95年10月23日上午，駕駛自小客車行
      至無號誌交叉路口，疏未暫停讓幹道車先行與未注意車前
      狀況，撞及原告所騎乘之機車，導致原告有右手肘擦傷、
      臀部挫傷、下背部挫傷、頭皮挫傷疼痛、左側頸部疼痛、
      尾胝股閉鎖性骨折、外傷性頸椎第三至第六椎間盤突出及
      外傷性腰椎第四至薦椎第一節椎間盤突出等傷害，並受有
      腰椎第五至薦椎第一節椎間盤破裂及伴隨神經病變。準此
      ，原告依據侵權行為請求被告賠償109萬元等語。被告抗
      辯稱本事車禍未造成原告椎間盤突出及薦椎骨折等傷害。
      被告對於醫療費用6萬元及增加生活支出3萬元雖不爭執，
      惟原告請求100萬元之精神慰撫金，顯屬過高。況原告對
      本件車禍之發生，原告亦有過失等語置辯。
  二、按因故意或過失，不法侵害他人之權利者，負損害賠償責
      任。違反保護他人之法律，致生損害於他人者，負賠償責
      任。汽車、機車或其他非依軌道行駛之動力車輛，在使用
      中加損害於他人者，駕駛人應賠償因此所生之損害。民法
      第184條第1項前段、第2項及第191條之2本文分別定有明
      文。原告主張被告於95年10月23日上午駕駛自小客車，因
      過失撞及原告所騎乘之機車，導致原告受有右手肘擦傷、
      臀部挫傷、下背部挫傷、頭皮挫傷疼痛、左側頸部疼痛、
      尾胝股閉鎖性骨折、外傷性頸椎第三至第六椎間盤突出及
      外傷性腰椎第四至薦椎第一節椎間盤突出等傷害，並受有
      腰椎第五至薦椎第一節椎間盤破裂及伴隨神經病變等事實
      ，業據原告提出中國醫藥大學醫院之診斷證明書、台灣台
      中地方法院檢察署檢察官96年度偵字第11877號起訴書（
      參照本院96年度交附民字第237號請求損害賠償事件刑事
      卷宗第6至12頁）等件為證。本院依職權調閱本院96年度
      交附民字第237號請求損害賠償事件刑事卷宗、本院96年
      度交易字第559號過失傷害案件刑事卷宗、臺灣台中地方
      法院檢察署96年度偵字第11877號傷害案件偵查卷宗、台
      中市警察局第二分局中分二警偵字第0960010930號刑案偵
      查卷宗、本院全國一般前案記錄查詢表，查明屬實。被告
      雖否認原告受有椎間盤突出及薦椎骨折等傷害，其與本件
      車禍有關，然對本件車禍之發生並不爭執。準此，兩造於
      上揭時、地發生車禍，導致原告受傷之事實，堪可信為真
      實。原告雖就椎間盤突出及薦椎骨折等傷害所受之損害，
      於本件訴訟中未向被告請求損害賠償（參照本院96年度交
      附民字第237號請求損害賠償事件刑事卷宗第3頁）。惟其
      有向被告請求傷害身體與健康之非財產上之損害賠償，兩
      造就此亦有所爭執。職是，本院自應審究原告椎間盤突出
      及薦椎骨折等傷害，是否為本件車禍所致？其與被告之行
      為有無相當因果關係？以作為本院酌定精神慰撫金之參考
      因素。經查：
    （一）本院前於97年9月4日囑託台中榮民總醫院鑑定原告受
          有右手肘擦傷、臀部挫傷、下背部挫傷、頭皮挫傷疼
          痛、左側頸部疼痛、尾胝股閉鎖性骨折、外傷性頸椎
          第三至第六椎間盤突出及外傷性腰椎第四至薦椎第一
          節椎間盤突出、腰椎第五至薦椎第一節椎間盤破裂及
          伴隨神經病變等傷害，是否係95年10月23日之車禍所
          造成。經台中榮民總醫院鑑定結果，認原告於97年11
          月26日及同年12月24日於該院門診，診斷症狀有：1.
          疑外傷性第二三、第三四、第四五與第五六頸椎間盤
          突出症狀；2.疑外傷性第五腰椎第一薦椎椎間盤突出
          症狀。原告並無尾薦骨閉鎖性骨折與外傷性第四五腰
          椎椎間盤突出等症狀。就原告之主要診斷而言，倘不
          考慮挫傷、擦傷等次要診斷，上開症狀雖無法確認絕
          對為車禍引起，惟有可能由車禍所造成等情。此有台
          中榮民總醫院98年1月16日中榮醫企字第0980000675
          號函所附鑑定書，憑卷可稽（參照本件卷宗第35、42
          頁）。本院參諸被告提出中國醫藥大學醫院之診斷證
          明書，有記載原告確有本院囑託送鑑定之症狀，其診
          斷日期自95年11月9日起至96年8月4日止，距本件車
          禍發生日95年10月23日，期間未逾10個月，衡諸被告
          駕駛自小客車撞擊原告所騎乘之機車，原告所受之傷
          害應與本件車禍有關。再者，本院比對台中榮民總醫
          院之鑑定書內容，至少可認定原告受有外傷性第二三
          、第三四、第四五與第五六頸椎間盤、外傷性第五腰
          椎第一薦椎椎間盤等突出症狀，應屬本件車禍所致。
    （二）因原告就其尾薦骨閉鎖性骨折與外傷性第四、五腰椎
          椎間盤突出等症狀，是否為本件車禍所造成，容有質
          疑。經台中榮民總醫院對原告實施尾薦骨與第四、五
          腰椎之核磁共振檢查。經台中榮民總醫院鑑定結果，
          認為核磁共振之檢查顯示第四、五腰椎無椎間盤突出
          之症狀，尾骨雖有陳舊性閉鎖性骨折，然薦椎並無骨
          折，至於尾骨之骨折固與本次外傷可能有關聯，惟無
          法證實等情。此有台中榮民總醫院98年5月14日中榮
          醫企字第0980007572號書函，附卷可稽（參照本件卷
          宗第103、107頁）。本院參諸台中榮民總醫院鑑定內
          容可知，原告目前並無第四、五腰椎椎間盤突出之症
          狀，尾骨雖有陳舊性閉鎖性骨折，然薦椎並無骨折等
          事實。故本件車禍是否造成原告有上揭傷害，原告無
          法舉證以實其說。
    （三）原告雖主張本件車禍至台中榮民總醫院為鑑定時，已
          逾2年6個月，原告所受第四、五腰椎椎間盤突出之傷
          害，經治療後發生自然消減現象，故原告受有第四、
          五腰椎椎間盤突出之傷害，自應以原告於中國醫藥大
          學之長期診斷病歷及診斷證明為憑云云。並提出98年
          4月份台灣醫界雜誌台大醫院復建部林哲生等醫生之
          椎間盤突出的自然消減論文為憑（參照本件卷宗第12
          5至127頁）。經本院審視該論文內容，得知椎間盤突
          出之患者，倘經一定期間治療後，其症狀有自然消減
          現象之比例，自59%至83%不等。然該論文至多僅能說
          明椎間盤突出症狀經一定期間之治療後，其自然消減
          或治癒之機率甚高，實無法證明原告因本件車禍所受
          第四、五腰椎椎間盤突出之傷害，經治療後有痊癒之
          事實。職是，本院難以學術論文之結論，遽行推論原
          告主張之上開事實為真正，反而捨棄專業醫療機構
          對於本件事件所為具體之鑑定結果。
    （四）按損害賠償之債之成立，其損害之發生與有責原因事
          實間，兩者具有相當因果關係。所謂相當因果關係，
          係指依經驗法則，綜合行為當時所存在之一切事實，
          為客觀之事後審查，在一般情形上，有此環境、有此
          行為之同一條件，足以發生同一之結果者，該條件即
          為發生結果之相當條件，其行為與結果為有相當之因
          果關係（參照最高法院96年度台上字第2032號判決）
          。是侵權行為成立，被害人對於負侵權行為責任人請
          求損害賠償，被害人與加害人間發生損害賠償之債。
          被告於95年10月23日上午，駕駛自小客車過失撞擊原
          告所騎乘之機車，導致原告有右手肘擦傷、臀部挫傷
          、下背部挫傷、頭皮挫傷、左側頸部疼痛、外傷性第
          二三、第三四、第四五與第五六頸椎間盤、外傷性第
          五腰椎第一薦椎椎間盤等突出等傷害之事實。既如前
          述，故被告之加害行為，導致原告受有損害，兩者間
          有相當因果關係存在。準此，原告依據侵權行為之法
          律關係，對於應負侵權行為責任之被告，請求損害賠
          償，而發生損害賠償之債，洵屬正當。
  三、按不法侵害他人之身體或健康者，對於被害人因此喪失或
      減少勞動能力或增加生活上之需要時，應負損害賠償責任
      ，民法第193條第1項定有明文。原告就本件傷害所發生之
      損害，請求財產上與非財產上之損害賠償，本院自應依序
      論述之，以審究原告請求之各損害賠償事項，是否有理由
      。原告主張其因被告之侵權行為，導致原告有醫療費用與
      增加生活支出等財產上之損害賠償等語。職是，本院先分
      別審究原告請求財產上之各損害賠償金額，是否正當？茲
      分別探討如後：
    （一）醫療費用6萬元
          按民法第193條第1項所謂增加生活上之需要，係指被
          害以前，並無此需求，因受不法侵害，始有支付此費
          用之需要而言。故身體或健康受不法侵害者，所支付
          之醫療費用及因傷害有關有支出之必要費用，均屬增
          加生活上需要之費用，加害人應予賠償（參照最高法
          院88年度台上字第1791號判決）。原告主張其自車禍
          發生日起至97年12月24日止，已支出之醫療費用63,1
          10元（計算式：29,481元＋33,629元）等事實，業據
          其提出中國醫藥大學醫院與台中榮民總醫院醫療單據
          （參照本院96年度交附民字第237號請求損害賠償事
          件刑事卷宗第16至33頁、本件卷宗第75至89、119至1
          24頁）等件為證。復為被告所不爭執，堪信為真實。
          本院審視醫療項目，認為均與原告所受傷害有關，其
          屬合理與必要之醫療費用支出。因兩造同意原告已支
          出之醫療費用以6萬元計算，此成為本院判決之基礎
          事實（參照本件卷宗第115頁背面之98年6月9日言詞
          辯論筆錄第2頁）。
    （二）增加生活支出3萬元
          原告主張其增加生活上需要之費用計38,187元（計算
          式：醫療用品費用11,654元＋醫療書籍費用3,07 3元
          ＋交通費用23,460元）等事實，業據其提出醫療用品
          單據與明細表、人工椎間盤介紹資料、購買書籍及費
          用明細、台灣銀行牌告匯率表、德國雙背椅資料及計
          程車費用收據（參照本院96年度交附民字第237號請
          求損害賠償事件刑事卷宗第34至43頁、本件卷宗第60
          頁）等件為證。復為被告所不爭執，堪信為真實。本
          院審視其支出項目均與原告所受傷害有關，自屬增加
          生活上需要支出。因兩造同意原告已支出增加生活上
          需要費用以3萬元計算，此成為本院判決之基礎事實
          （參照本件卷宗第115頁背面之98年6月9日言詞辯論
          筆錄第2頁）。
    （三）財產上損害9萬元
          綜上所陳，被告應賠償原告已支出之醫療費用與增加
          生活支出，原告因本件侵權行為所受財產上之損害，
          分別為已支出之醫療費用6萬元與增加生活支出3萬元
          ，是原告請求9萬元之財產上損害，為有理由。
  四、按不法侵害他人之身體或健康者，被害人雖非財產上之損
      害，亦得請求賠償相當金額，民法第195條第1項定有明文
      。慰藉金之賠償須以人格權遭遇侵害，使精神上受有痛苦
      為必要，其核給之標準固與財產上損害之計算不同，然非
      不可斟酌雙方身分資力與加害程度，及其他各種情形核定
      相當之數額，最高法院51年台上字第223號著有判例。職
      是，人格權遭遇侵害而受有精神上之痛苦，於請求賠償精
      神慰撫金時，其核給之標準須參酌實際加害情形、被害人
      之身分、地位與加害人之經濟狀況等關係定之。原告雖主
      張因被告過失行為，導致原告身體頸椎、腰椎及尾椎嚴重
      傷害，必須長期接受治療與復健，原告身心遭受痛苦，爰
      請求100萬元之精神慰撫金云云。惟被告抗辯稱被告經濟
      狀況不好，且犯後態度良好，原告請求精神慰撫金顯屬過
      高等語。本院自應審究原告得請求慰撫金之數額，是否相
      當？經查：
    （一）因被告之過失，造成原告身體有右手肘擦傷、臀部挫
          傷、下背部挫傷、頭皮挫傷、左側頸部疼痛、外傷性
          第二三、第三四、第四五第五六頸椎間盤、外傷性第
          五腰椎第一薦椎椎間盤等突出等傷害，既如前言。原
          告係67年間出生而未婚，醫學院中、西醫雙主修畢業
          ，並取得中醫師執照。原告就本次車禍之發生，其為
          肇事次因等事實，此有原告提出之台灣省台中市區車
          輛行車事故鑑定委員會鑑定意見書、中醫師證書、實
          習醫學生證明書、學士學位證書及考試院考試及格證
          書等件（參照本院96年度交附民字第237號請求損害賠
          償事件刑事卷宗第14至15頁、本件卷宗第90至93頁）
          ，附卷可稽。本院依職權以本院稅務電子閘門資料查
          詢原告之財產總歸戶資料。得知原告有坐落高雄市三
          民區之4筆不動產，財產總額5,115,400元（參照本件
          卷宗第95至97頁）。職是，原告有良好之社經地位，
          其家境尚稱豐裕。
    （二）被告係50年間出生，目前單身，自97年8月1日起遭萬
          泰銀行強制退休，目前無業，被告與母親同住，需負
          擔母親之扶養費用，名下有門牌號碼為台中市○○區
          ○○街356之9號10樓之公寓。被告就本次車禍之發生
          ，雖為肇事主因，惟被告符合刑法自首之要件等事實
          。此有被告提出之本院96年度交易字第559號刑事判
          決、戶口名簿、建物登記第二類謄本、土地登記第二
          類謄本等件為證（參照本件卷宗第26至29、64至67頁
          ）。本院依職權以本院稅務電子閘門資料查詢被告之
          財產總歸戶資料。得知被告所有不動產與股票投資，
          財產總額4,57 3,270元（參照本件卷宗第98至101頁
          ）。職是，被告正值壯年，其經濟堪稱小康。
    （三）基上所論，本院審酌肇事原因、兩造過失程度、原告
          所受傷害、原告身體與健康所受損害、被告犯後態度
          、兩造家庭經濟等情狀，認原告請求精神慰撫金60萬
          元，堪稱適當，逾此部分，則應駁回之。
  五、按損害之發生或擴大，被害人與有過失者，法院得減輕賠
      償金額，或免除之，民法第217條第1項定有明文。此項規
      定之目的，在謀求加害人與被害人間之公平，故在裁判上
      法院得以依聲請或職權減輕或免除之，最高法院85年台上
      字第1756號著有判例。原告雖主張其就本件事故之發生，
      並無過失可言云云。被告則抗辯稱原告就本件車禍之發生
      亦有過失責任等語。經查：
    （一）本件車禍事件肇因於被告駕駛自小客車至無號誌交叉
          路口，而未暫停讓幹道車先行，被告為肇事主因。而
          原告駕駛重機車行經無號誌交叉路口，亦未減速慢行
          ，其為肇事次因。準此，兩造就本件損害賠償之發生
          ，兩造均有過失，分別為次因與主因，依據過失相抵
          之法則，原告與被告應各負30%、70%之過失責任。
    （二）基上所論，本件原告得請求被告給付之損害賠償金額
          計69萬元（計算式：財產上損害9萬元＋非財產上損
          害60萬元），經本院審酌原告之過失責任後，應減為
          483,000元（計算式：69萬元×70﹪）。
  六、綜上所論，原告依據侵權行為之法律關係得向被告請求財
      產上與非財產上之損害賠償，經本院依據過失相抵之法則
      ，扣除原告應負之30%過失責任，被告應給付原告483,000
      元，暨自起訴狀繕本送達翌日即96年8月15日起（參照本
      院96年度交附民字第237號請求損害賠償事件刑事卷宗第
      44頁之送達證書）至清償日止，按年息5%計算之利息，核
      屬有據，應予准許，然逾此部分之請求，即屬無據，應予
      駁回。
  七、按法院認附帶民事訴訟確係繁雜，非經長久時日不能終結
      其審判者，得以合議裁定移送該法院之民事庭；其因不足
      法定人數不能合議者，由院長裁定之。前項移送案件，免
      納裁判費。刑事訴訟法第504條第1項、第2項定有明文。
      被告因過失傷害刑事案件，原告於96年8月7日提起請求損
      害賠償之附帶民事訴訟，經本院刑事庭於97年6月19日以9
      6年度交附民字第237號裁定移送至民事庭。原告提起刑事
      附帶民事訴訟時，原告請求金額為1,145,818元，嗣後雖
      變更為1,090,000元，惟未逾原起訴聲明之金額，揆諸前
      揭說明，提起附帶民事訴訟者免納裁判費用，故本院無庸
      為訴訟費用負擔之諭知。
  八、兩造均陳明願供擔保請准為假執行及免為假執行之宣告，
      經核原告勝訴部分於法並無不合，爰分別酌定相當之擔保
      金額予以准許。至於原告敗訴部分，其假執行之聲請亦失
      所附麗，應併予駁回。
參、結論：本件原告之訴為一部有理由，一部無理由，依民事訴
    訟法第390條第2項、第392條判決如主文。
中    華    民    國    98    年    6     月    23    日
                  民事第三庭    法  官  林洲富
以上正本係照原本作成。
如對本判決上訴，須於判決送達後20日內向本院提出上訴狀。
中    華    民    國    98    年    6     月    23    日
                                書記官  柳寶倫


司法院資訊處製作；財團法人民間司法改革基金會備份。
